【裁判字號】    98,訴,488
【裁判日期】    990317
【裁判案由】    違反森林法
【裁判全文】
臺灣宜蘭地方法院刑事判決               98年度訴字第488號
公  訴  人  臺灣宜蘭地方法院檢察署檢察官
被      告  丁○○
上列被告因違反森林法案件，經檢察官提起公訴（98年度偵字第
2795號），本院判決如下：
    主  文
丁○○犯森林法第五十二條第一項第四、六款之竊取森林主產物
罪，處有期徒刑拾月，併科罰金新臺幣貳拾參萬貳仟玖佰柒拾貳
元，罰金如易服勞役，以新臺幣壹仟元折算壹日。
    事  實
一、丁○○與乙○○、己○○（以上2人業經判刑確定）、丙○○（所涉違反森林法部分應由檢察官另行偵辦）均明知未經
    主管機關許可，不得任意採取國有林之森林主產物，竟基於
    意圖為自己不法所有之犯意聯絡，先於民國97年1月7日至97
    年1月10日間之某時，由丁○○以不詳方式將國有林太平山
    事業區第29林班地內之香杉拖行至蘭陽溪河床上，再於97年
    1月13日下午某時，由丁○○分別以新臺幣（下同）3萬5千
    元之代價，委請丙○○駕駛車牌號碼866-GQ號營業大貨車至
    上開蘭陽溪河床上載運該香杉；以6千元之代價，僱用乙○○偕同該貨車駕駛載運上開香杉，而丙○○復以2千元或3千
    元之代價，僱用己○○駕駛該貨車載運上開香杉，俟於97年
    1月14日凌晨1時許，己○○即駕駛該貨車搭載乙○○，丁○○則駕駛自用小客車在前引導，共同至上開蘭陽溪河床上，
    由丁○○僱用不知情之甲○○（綽號跌倒）及真實姓名年籍
    不詳之成年人駕駛挖土機，將行政院農業委員會林務局羅東
    林管處太平山工作站所管理之森林主產物香杉8株（材積為4
    .91立方公尺，總價值116,486元）搬運至該貨車上並以繩索
    綑綁固定，而共同竊取前開香杉8株，丁○○隨即駕駛該自
    用小客車先行離去，由己○○駕駛該貨車搭載乙○○並載運
    前開贓物離去。
二、嗣於97年1月14日凌晨3時30分許，己○○駕駛車牌號碼866-
    GQ號營業用大貨車搭載乙○○載運前開香杉8株，行經宜蘭
    縣大同鄉台七線96公里牛鬥橋前，為警攔檢查獲。詎丁○○
    為脫免刑責，乃告知乙○○、己○○本案法院最重僅係判處
    罰金，要求其等承擔本案全部刑責，並承諾願意為其等選任
    辯護人及於判決確定後代其等繳納罰金，乙○○、己○○因
    此信以為真，遂於查獲後均未供出丁○○亦參與上開竊取香
    杉行為，而由臺灣宜蘭地方法院檢察署檢察官以乙○○、己○○有違反森林法之犯行，於97年9月20日以97年度偵字第3
    87號提起公訴，經本院於97年11月11日以97年度訴字第515
    號判處乙○○有期徒刑8月，併科罰金232,972元、己○○有
    期徒刑6月，併科罰金232,972元，己○○部分並於97年12月
    29日確定；乙○○則不服判決提起上訴，經臺灣高等法院於
    98年3月16日以98年度上訴字第434號判決上訴駁回，乙○○
    再提起上訴，經最高法院於98年5月14日（起訴書誤載為98
    年5月4日）以98年台上字2588號判決上訴駁回確定。而丁○○於乙○○、己○○判決確定後對其等不聞不問，乙○○始
    知受騙，遂於98年3月30日11時10分至臺灣宜蘭地方法院檢
    察署向檢察官檢舉丁○○亦有參與上開竊取香杉之行為。
二、案經乙○○向臺灣宜蘭地方法院檢察署檢察官檢舉後經該署
    檢察官偵查起訴。
    理  由
壹、證據能力部分：
一、按被告以外之人於審判外之言詞或書面陳述，除法律有規定
    者外，不得作為證據；又被告以外之人於審判外之陳述，雖
    不符前4條之規定，而經當事人於審判程序同意作為證據，
    法院審酌該言詞陳述或書面陳述作成時之情況，認為適當者
    ，亦得為證據，刑事訴訟法第159條第1項、第159條之5第1
    項分別定有明文。經查：
  (一)證人戊○○於97年1月14日警詢、丙○○於98年5月10日警詢
    之陳述（見98他284號卷第65頁至第66頁、第84頁至第85頁
    ），係被告以外之人於審判外之言詞陳述，且被告於審判程
    序中亦表示不同意作為證據（見本院卷第28頁、第48頁），
    依上開規定，自不得作為證據。
  (二)證人乙○○、丙○○、己○○於97年1月14日警詢、證人庚○○98年6月16日警詢中之陳述（見98他284號卷第46頁至第
    48頁、第70頁至第83頁、第86頁至第87頁），雖均係被告以
    外之人於審判外之言詞陳述，惟業經被告於審判程序中表示
    同意作為證據（見本院卷第98頁、第100頁），且本院審酌
    上開言詞陳述作成時情況，並無違法之處，認為適當，依上
    開規定，自均得作為證據使用。
二、次按證人、鑑定人依法應具結而未具結者，其證言或鑑定意
    見，不得作為證據，刑事訴訟法第158之3定有明文。經查：
    乙○○、庚○○於98年8月13日均係以被告身分應訊，未依
    法具結（見98偵2795號卷第22頁至第23頁），其證詞自不得
    作為本案證據。
貳、實體部分：
一、認定犯罪事實所憑之證據及理由：
  (一)訊據被告丁○○固不爭執另案被告即證人乙○○、己○○因
    於上開時、地共同竊取上開森林主產物香杉8株，而於上開
    時、地為警查獲，嗣經法院判處上開罪刑確定之事實（見本
    院卷第14頁至第15頁），核與證人即行政院農業委員會林務
    局羅東林管處太平山工作站承辦人員戊○○於偵查及本院97
    年度訴字第515號違反森林法案件審理中證述情節相符（見9
    7偵387號卷第23頁至第24頁、第47頁、本院97訴515號卷第3
    6頁至第39頁），並有森林暨自然保育警察隊羅東分隊扣押
    物品目錄表及贓物認領保管單各1份、羅東林管處太平山工
    作站取締盜運竊取挖掘之埋沒材案會勘記錄1份、案件現場
    相片14張、車牌號碼866-GQ號營業大貨車行車執照1份、森
    林被害告訴書1份、森林主（副）產物被害價格（山價）查
    定書1份、林產處分生產費用查定明細表1份、林務局羅東林
    區管理處太平山事業區第29林班（石頭溪）小班林木利用材
    積及總售價計算表1份、羅東林區管理處太平山工作站太區
    第29林班地內（石頭溪）埋沒材贓木數量明細表1份、太平
    山事業區第29林班（石頭溪）違法挖掘竊取香杉埋沒材現場
    位置圖1份、臺灣宜蘭地方法院檢察署檢察官97年度偵字第3
    87號起訴書1份、本院97年度訴字第515號刑事判決書1份、
    臺灣高等法院98年度上訴字第434號刑事判決1份在卷足憑（
    見98他284號卷第5頁至第8頁、第88頁、第90頁至第99頁、9
    7偵387號卷第29頁至第41頁、98偵2795號卷第31頁至第32頁
    ），堪認屬實。惟被告矢口否認有何結夥二人以上竊取森林
    主產物，而為搬運贓物使用車輛之犯行，辯稱：乙○○雖曾
    受僱於伊，但於97年1月14日乙○○已沒有在伊工廠上班，
    伊僅係知悉乙○○等人於97年1月14日要上山載運木頭，而
    伊雖有代乙○○聯絡丙○○委請其駕駛營業大貨車，但伊並
    沒有參與搬運香杉，本案係乙○○等人竊取香杉與伊無關，
    且伊亦沒有僱用甲○○開怪手到山上搬運香杉云云。
  (二)經查：
  1.證人乙○○於99年1月13日本院審理中證述：「（檢察官問
    ：97年1月14日早上是否與己○○載運香杉，於大同鄉為警
    查獲？）是。…（檢察官問：該車牌號碼866-GQ大貨車是如
    何來的？)…當時該大貨車開來工廠，丁○○叫我坐該大貨
    車上山，…。（檢察官問：你們去載運的木材之來源？）…
    是之前他們就將木材集中在我們載運的地方，我到現場時木
    材就已經集中在該處了。…（被告問：當天是否丙○○開大
    貨車到工廠，因為費用是3萬元或3萬5千元而你有與丙○○
    發生爭執？）沒有這個事情，…97年1月13日晚上是己○○
    開大貨車到丁○○的工廠，我當時沒有看到丙○○，叫車的
    費用我也沒有與人接洽過，…。（被告問：你說我的木材的
    資料不是你提供的，我不曾上山，我怎會知道香杉在何處，
    我只有提供資金而已？）…97年1月13日深夜丁○○也有上
    山，因為在山上吊車在吊木材時，我也有看到丁○○在現場
    ，…。香杉是丁○○之前就找怪手去挖掘集中的，我只是在
    被查獲當天受丁○○的指示帶大貨車司機上山載運木頭。（
    審判長問：為何於97年1月14日被查獲時，你只有供稱是你
    與己○○2人犯下本案，並沒有供出其他人？）我被警查獲
    時，我就電話與丁○○聯絡，丁○○跟我說沒有關係，只是
    判罰金而已，他叫我自己承擔起來，判決後他會負責到底。
    （審判長問：為何於98年3月30日向檢察官稱是丁○○叫你
    做人頭，事實上丁○○才是主要的犯嫌？）因為丁○○本來
    答應我要幫我請律師，後來也沒有幫我請律師，只有跟我說
    對我很抱歉，其他什麼都沒有做，我就想不開，所以才會去
    地檢署向檢察官自首，我去地檢署自首時所述的都實在。（
    審判長問：97年1月14日為警查獲的案子，實情為何？）木
    頭本來是放在河床，我帶貨車司機上山時，怪手就已經在現
    場，怪手司機的綽號是『跌倒』〈台語發音〉，丁○○是在
    我及貨車司機到場前就到場了。當時怪手就把香杉8株搬上
    大貨車上，丁○○先行下山，我才坐貨車載運木頭下山，後
    來在半途就被警查獲，…。（審判長問：為何之前丁○○要
    叫你與貨車司機去山上？）97年1月13日下午的時候丁○○
    在工廠跟我說叫我不要亂跑，晚上要帶貨車司機去山上。（
    審判長問：你如何知道要帶貨車司機去山上何處載運木頭？
    ）我是跟著丁○○的車子，看丁○○在何處我就請司機停下
    來，途中丁○○也會與我聯繫，我就知道要開到何處，…。
    （審判長問：丁○○是否有跟你說你的報酬？）6千元，但
    我還沒有拿到錢。」等語（見本院卷第63頁至第66頁）。佐
    以證人己○○於99年1月13日本院審理中證述：「（檢察官
    問：你於97年1月14日凌晨，是否有開車牌號碼866-GQ大貨
    車在大同鄉的牛鬥附近為警查獲？）是。（檢察官問：你為
    何會開車牌號碼866-GQ大貨車上山？）是丙○○叫我開車上
    山去載運的。…。（審判長問：97年1月14日你開大貨車上
    山那天，丁○○到底有無上山？）當時丁○○開1輛小轎車
    開在前面帶路，我開大貨車跟在後面，丁○○帶我們到現場
    後，他就離開了，…在場的還有1個開怪手的及另外1個人，
    …。（審判長問：97年1月13日當天你到丁○○的工廠時，
    丁○○有無對你指示什麼？）在工廠時，丁○○跟我說乙○○要坐我的大貨車，要我聽乙○○的。在車上乙○○有打電
    話，…。（審判長問：到山上現場怪手在搬運香杉時，丁○○有無在現場？）怪手在搬運的時候，丁○○有在現場一下
    ，不久就離開了，之後就換乙○○指揮我們。…（審判長問
    ：97年1月14日為警查獲後到被判決期間，為何於警、偵、
    審你都沒有提到丁○○，僅有提到乙○○？）因為在要上山
    載運木材之前，丁○○就跟我說這個罪很輕，倘若被查獲，
    乙○○會教我怎麼說，就叫我照著說，所以我就相信丁○○
    。…（審判長問：你在本院所述是否實在？）實在。（審判
    長問：你在警察局說丙○○要你開大貨車跟著丁○○到山上
    偷載運木材，你說知道是違法的，但丙○○說是很安全，不
    會有事，所以你才會開車載乙○○去，是否實在？）實在。
    …（審判長問：丙○○到底有無跟你說你上山是要去偷載運
    木頭？）丙○○有跟我說要上山載運木頭，我知道那是違法
    的。（審判長問：你去山上載運木頭的工資，是何人要支付
    給你？）丙○○。當時約定的工資是3千元或2千元，但我沒
    有拿到。」等語（見本院卷第69頁至第74頁）。綜觀證人乙○○、己○○上開證詞，就：(1)於97年1月13日晚間，證人
    己○○確有駕駛車牌號碼866-GQ號營業大貨車至被告工廠搭
    載證人乙○○；(2)於97年1月14日凌晨被告有駕駛自用小客
    車在前方引導證人己○○所駕駛搭載乙○○之車牌號碼866-
    GQ號營業大貨車至本件竊盜現場即蘭陽溪河床上；(3)其等到
    達該竊盜現場時，香杉8株已在該處，並由被告指揮已在現
    場之挖土機司機將該香杉拖吊至該貨車上，被告隨即駕車先
    行離開；(4)被告確曾告知乙○○、己○○本案刑責很輕，要
    求其等承擔本案全部刑責等語之重要情節證述一致。況被告
    於98年6月7日警詢、99年3月3日本院審理中均供承：伊知悉
    乙○○要上山竊取木頭，伊有聯絡丙○○調取車輛，並與丙○○約定費用3萬5千元，嗣丙○○僱用己○○駕車，該車並
    有開至伊工廠等語（見98他284號卷第26頁、本院卷第97頁
    至第99頁），是倘被告未參與本件竊取香杉之犯行，其何須
    聯繫丙○○備妥載運香杉之車輛，並支付對價，且衡情乙○○亦無告知被告上開行竊香杉之事，而徒增為警查獲風險之
    理，益證證人乙○○、己○○前述顯非憑空杜撰之詞，係屬
    真實。可證被告確有與乙○○、己○○、丙○○共同基於意
    圖為自己不法所有之犯意聯絡，由被告於97年1月7日至97年
    1月10日間之某時，先以不詳方式將國有林太平山事業區第2
    9林班地內之香杉拖行至蘭陽溪河床上，再於97年1月13日下
    午某時，分別以3萬5千元之代價，委請丙○○駕駛車牌號碼
    866-GQ號營業大貨車至上開蘭陽溪河床上載運該香杉；以6
    千元之代價，僱用乙○○偕同該貨車駕駛載運上開香杉，而
    丙○○復以2千元或3千元之代價，僱用己○○駕駛該貨車載
    運上開香杉，俟於97年1月14日凌晨1時許，己○○即駕駛該
    貨車搭載乙○○，被告則駕駛自用小客車在前引導，共同至
    上開蘭陽溪河床上，並由被告僱用甲○○及真實姓名年籍不
    詳之成年人駕駛挖土機，將該香杉8株搬運至該貨車上，並
    以繩索綑綁固定，而共同竊取前開香杉8株，被告即駕駛該
    自用小客車先行離去，由己○○駕駛該貨車搭載乙○○並載
    運前開贓物離去。而於97年1月14日凌晨3時30分許，乙○○
    、己○○為警查獲後，被告為脫免刑責，乃告知乙○○、己○○本案法院最重僅係判處罰金，要求其等承擔本案全部刑
    責，並承諾願意為其等選任辯護人及於判決確定後代其等繳
    納罰金，乙○○、己○○因此信以為真，迄其等判決確定前
    ，其等均未供出被告亦參與上開竊取香杉之行為。
  2.且證人丙○○於99年1月13日本院審理中證述：「（檢察官
    問：你是否有1台車牌號碼866-GQ大貨車？）是。…。（檢
    察官問：該車牌號碼866-GQ大貨車是否曾經於97年1月14日
    ，因為載運盜採林木被牛鬥派出所查獲？）是，當天是有人
    跟我叫車，我叫司機己○○開車過去，…。（檢察官問：當
    天是何人向你叫車？）丁○○。…（檢察官問：之後你有無
    拿到運費？）有。（檢察官問：是誰給你運費的？）丁○○
    。…（被告問：你剛才說當天是我叫你開車過去，當天是否
    應該是乙○○託我打電話給你要你開貨車到我工廠？你開貨
    車到工廠後也是乙○○直接與你洽談？）…當天確實是丁○○打電話給我，要我把貨車開去他工廠。當時我並沒有開貨
    車到工廠，我是請己○○開貨車到丁○○的工廠，至於叫車
    的費用丁○○在電話中就與我談好了，…。（審判長問：97
    年1月14日己○○、乙○○竊取香杉為警查獲時，警方有請
    你去製作筆錄，你為何跟警察說是己○○向你借貨車要去載
    運東西？）…事實上不是己○○向我借車，楊振車是我派去
    開貨車的司機。（審判長問：你於97年2月4日在檢察官偵查
    中向檢察官稱是乙○○在查獲前1、2天遇到你，要向你借車
    ，你說好，為何偵訊時說是乙○○向你借車？）是丁○○叫
    我在檢察官那邊要這麼說。…（審判長問：丁○○是何時叫
    你要你於檢察官偵訊時要說是乙○○向你借車？）就是97年
    1月14日被查獲時。（審判長問：你一開始於警詢中是向警
    方說己○○向你借車，為何1個月後又改稱是乙○○向你借
    車？）97年1月14日被查獲時丁○○就跟我說不要牽扯到他
    ，不要供出他。（審判長問：97年1月14日到底是何人要上
    山竊取香杉木？）…貨車是丁○○向我叫的。…（審判長問
    ：當時有無約定本次叫車的費用是3萬5千元？）有，我在電
    話中就已經與丁○○談好了。（審判長問：為何費用要3萬5
    千元？）這要看載運什麼、載運的地點決定價格。（審判長
    問：這樣你應該當時就知道該貨車要去何處載運何物，為何
    你剛才卻說你不知道他們叫車要去何處，要去載運何物？）
    97年1月13日下午，丁○○打電話給我要向我叫車，我說我
    有事，他說沒有關係叫司機過來，我就說叫己○○開車過去
    ，丁○○跟我說是要去山上載運東西，我就說運費3萬5千元
    ，…。（審判長問：丁○○當時跟你說要去山上載運何物？
    ）丁○○跟我說要去山上載東西，…我知道可能就是要載運
    木材。」等語（見本院卷第57頁至第61頁），亦核與證人乙○○、己○○前述證詞及被告上開供詞相符。益證證人乙○○、己○○前述其等與被告、丙○○，於上開時、地，以上
    開分工方式，共同竊取上開香杉，並以上開車輛載運上開贓
    物，嗣為警查獲後，被告為脫免刑責，乃以上開方式，要求
    其等承擔本案全部刑責，其等因此信以為真，迄其等判決確
    定前均未供出被告亦參與上開竊取香杉之行為乙節，係屬真
    實。
  3.再參以證人庚○○於98年6月16日警詢中證述：「（問：…
    你是有否參與本案？）我是之後才知道，那是因為當時丁○○有要我去顧路〈保護竊取森林主產物香杉木運輸時的路程
    安全〉，我沒有參與這件案子，被警方查獲後，丁○○怪我
    沒有去顧路，…。」等語（見98他284號卷第47頁）；於99
    年1月13日本院審理中證述：「（審判長問：〈提示98年6月
    16日警詢筆錄並告以要旨〉筆錄所記載的內容，是否你所陳
    述的？是否均實在？）是我講的。所言均實在。…（審判長
    問：〈提示98年8月13日庚○○偵查筆錄並告以要旨〉筆錄
    內容是否你所言？）是的。我確實有跟檢察官說乙○○自首
    的這件，丁○○有叫我上山去顧路，但我沒有上去。（審判
    長問：97年1月14日乙○○與己○○2人竊取香杉木的案件，
    丁○○到底有無叫你上山去顧路？）應該是有，但是我沒有
    上去。」等語（見本院卷第53頁至第54頁）。益證證人乙○○、己○○、丙○○前述被告有參與上開竊取香杉之行為乙
    節，係屬真實。
  4.至於被告雖於98年6月7日警詢中供述：「這案子是我跟乙○○有股東，我有出資12萬5千元，…乙○○出資3萬元。」等
    語（見98他284號卷第26頁）；於98年7月27日偵查中供述：
    「我跟乙○○出資的，我出12萬多，乙○○出了3萬。」等
    語（見98偵2795號卷第5頁）；於98年11月5日本院準備程序
    中供述：「我確實有出資12萬5千元、乙○○出資3萬元。」
    等語（見本院卷第14頁）。惟被告於99年3月3日本院審理中
    供述：「投資就是他（指乙○○）向我借錢，借車資3萬5千
    元，我之前說的12萬5千元是另外1件，不是本件。」等語（
    見本院卷第105頁），已核與其前述迥然不同，則被告前述
    本案其係出資12萬5千元、乙○○出資3萬元乙節是否屬實，
    已容有疑義。且證人乙○○於99年1月13日本院審理中亦證
    述：「（審判長問：丁○○說要去山上載運香杉一事，他出
    資12萬5千元，你出資3萬元，有何意見？）我沒有出資，至
    於他出資多少錢、花多少錢我不知道。」等語（見本院卷第
    67頁），參以證人丙○○前述本案係被告以3萬5千元之代價
    ，委請伊上山載運上開香杉等語，益證證人乙○○所述本案
    均係由被告支付竊取香杉所需費用乙節，係屬真實。故公訴
    人認本案係由被告出資12萬5千元、乙○○出資3萬元，此部
    分容有誤會，併此敘明。
  5.另證人己○○於99年1月13日本院審理中雖證述：「（審判
    長問：你所稱開怪手及另外1個人，是否知道你們當天所要
    載運的香杉是你們所竊取的？）他們應該知道。（審判長問
    ：你如何認為他們應該知道？）我自己想他們應該知道，那
    些人我並不認識。…（審判長問：本案除了你、乙○○之外
    ，還有何人參與？）丁○○及剛剛所述在山上開怪手的人及
    另外1個人。（審判長問：當時在山上現場，你有無與開怪
    手的人及另1個人談話？）只有談到如何搬運木頭的事，他
    們2人並沒有跟我講到其餘分贓或其他事情。」等語（見本
    院卷第72頁至第73頁），顯見證人己○○於97年1月14日凌
    晨1時許，在上開蘭陽溪河床上僅就搬運香杉之方式，而與
    挖土機司機甲○○及擔任其助手之真實姓名年籍不詳成年人
    有所交談，並揣測該2人亦共同參與本件竊取香杉之犯行。
    然當時亦在場之證人乙○○於99年1月13日本院審理中則證
    述：「（審判長問：怪手司機『跌倒』是否也參與你們竊取
    香杉？）沒有。」等語（見本院卷第67頁）。是證人己○○
    、乙○○此部分證詞已不相符，復查無其他積極證據足認甲○○及該真實姓名年籍不詳成年人與被告、乙○○、己○○
    、丙○○間，就本件違反森林法之犯行有何犯意之聯絡，故
    尚難僅以該2人客觀上有將香杉搬運至該貨車上並以繩索綑
    綁固定，及證人己○○上開個人揣測之詞，遽認甲○○及該
    真實姓名年籍不詳之成年人亦有參與上開竊取香杉之犯行，
    附此敘明。
  6.綜上所述，可證被告與乙○○、己○○、丙○○均明知未經
    主管機關許可，不得任意採取國有林之森林主產物，竟基於
    意圖為自己不法所有之犯意聯絡，以上開分工方式，共同竊
    取上開香杉8株，並為搬運贓物，使用上開車輛。是被告仍
    以前詞辯稱：伊僅係單純代乙○○聯絡丙○○，伊並未參與
    搬運香杉，本案係乙○○等人竊取香杉與伊無關，且伊亦沒
    有僱用甲○○開怪手到山上搬運香杉云云，顯係事後卸責之
    詞，不足採信。
  (三)從而，被告於上開時、地，結夥二人以上竊取森林主產物香
    杉8株，而為搬運該贓物使用車輛之事實，事證明確，應依
    法論科。
二、論罪科刑之理由：
  (一)按森林係指林地及其群生竹、木之總稱；依其所有權之歸屬
    ，分為國有林、公有林及私有林，森林法第3條第1項定有明
    文。而被告丁○○與乙○○、己○○、丙○○前開行竊地點
    係屬國有林，業據證人戊○○證述明確，並有上開會勘記錄
    1份附卷足憑，則該處屬森林法所稱之「森林」無疑。次按
    森林法第15條第3項規定：「國有林產物之種類、處分方式
    與條件、林產物採取、搬運、轉讓、繳費及其他應遵行事項
    之處分規則，由中央主管機關定之。」行政院農業委員會據
    此訂頒「國有林林產物處分規則」，其第3條第1款明訂：「
    主產物：指生立、枯損、倒伏之竹木及殘留之根株、殘材」
    。故被告丁○○與乙○○、己○○、丙○○所竊得之香杉，
    當屬「森林主產物」無訛。核被告丁○○所為，係犯森林法
    第52條第1項第4款、第6款之結夥二人以上竊取森林主產物
    而為搬運贓物使用車輛罪。又森林法係刑法之特別法，是被
    告上開行為，雖亦犯刑法第321條第1項第4款之結夥三人以
    上加重竊盜罪，但依據特別法優於普通法之法理，自應優先
    適用森林法之規定，無庸論以刑法之加重竊盜罪，併此敘明
    。
  (二)被告與乙○○、己○○、丙○○間具有犯意聯絡及行為分擔
   ，為共同正犯。
  (三)被告利用不知情之甲○○及真實姓名年籍不詳之成年人以挖
    土機竊取香杉之行為，係間接正犯。
  (四)審酌被告無犯罪前科，素行良好，此有臺灣高等法院被告前
    案紀錄表1份在卷可參，惟其不思以正當途徑獲取財物，竟
    竊取森林主產物，侵害森林保育與國家財產，幸所竊取之香
    杉及時為警查獲，始降低損害，且被告於乙○○、己○○為
    警查獲後，竟為脫免刑責，而以代為選任辯護人及繳納罰金
    等，誘使乙○○、己○○承擔本案全部刑責，其顯然心存憢
    悻，及考量被告於犯罪後均飾詞否認犯行，毫無悔過之心，
    態度不佳等一切情狀，量處如主文所示之刑，並就罰金部分
    諭知易服勞役之折算標準。
三、應適用之法條：
  (一)程序法方面：刑事訴訟法第299條第1項前段。
  (二)實體法方面：森林法第52條第1項第4款、第6款，刑法第11
    條前段、第28條、第42條第3項。
本案經檢察官劉惟宗到庭執行職務。
中    華    民    國    99    年    3     月    17    日
                  刑事第二庭  審判長法  官  林惠玲
                                    法  官  劉家祥
                                    法  官  蘇錦秀
以上正本證明與原本無異。
如不服本判決應於收受送達後十日內向本院提出上訴書狀，並應
敘述具體理由；其未敘述上述理由者，應於上訴期間屆滿後二十
日內向本院補提理由書(均須按他造當事人之人數附繕本)「切勿
逕送上級法院」。
                                    書記官  劉晨輝
中    華    民    國    99    年    3     月    17    日
【附錄本案論罪科刑法條】
★森林法第52條：
竊取森林主、副產物而有左列情形之一者，處6月以上5年以下有
期徒刑，併科贓額2倍以上5倍以下罰金：
一、於保安林犯之者。
二、依機關之委託或其他契約，有保護森林義務之人犯之者。
三、於行使林產採取權時犯之者。
四、結夥二人以上或僱使他人犯之者。
五、以贓物為原料，製造木炭、松節油、其他物品或培植菇類者
    。
六、為搬運贓物，使用牲口、船舶、車輛，或有搬運造材之設備
    者。
七、掘採、毀壞、燒燬或隱蔽根株，以圖罪跡之湮滅者。
八、以贓物燃料，使用於礦物之採取，精製石灰、磚瓦或其他物
    品之製造者。
前項未遂犯罰之。
第1項第5款所製物品，以贓物論，沒收之。

司法院資訊處製作；財團法人民間司法改革基金會備份。
